【裁判字號】    96,交聲,632
【裁判日期】    970430
【裁判案由】    聲明異議
【裁判全文】
臺灣臺南地方法院交通事件裁定         96年度交聲字第632號
原處分機關  交通部公路總局嘉義區監理所台南監理站
異議人即受
處分人      甲○○
上列受處分人因違反道路交通管理處罰條例案件，對於交通部公
路總局嘉義區監理所台南監理站，民國96年7月10日所為之裁決
處分（處分案號：嘉監南字第裁74-S00000000號），聲明異議，
本院裁定如下：
      主  文
原處分撤銷。
甲○○不罰。
      理  由
一、原處分意旨略以：異議人即受處分人甲○○（下稱異議人）
    於民國96年6月4日下午15時0分許，駕駛車牌號碼5629-PX號
    自小客車，沿臺南市○○路90號前路邊西向東往左側作路邊
    起駛時，因有行車起步前，未注意應禮讓行進中之車輛優先
    通行之違規行為，以致不慎與蔣永祥所駕駛沿中山路機慢車
    優先道西向東駛來之車牌號碼BW9-129號重型機車發生撞擊
    ，造成蔣永祥受有「右鎖骨骨折、右側第四、第五根肋骨骨
    折、下頜及左肘挫傷」等傷害，致有起駛前，不讓行進中之
    車輛優先通行，違反道路交通安全規則肇事致人受傷等違規
    行為，經臺南市警察局交通隊警員 (下稱舉發機關)據報到
    場處理後開單舉發。嗣原處分機關即交通部公路總局嘉義區
    監理所臺南監理站復以異議人違規事實明確，依照道路交通
    管理處罰條例（下稱處罰條例）第45條第10款、第61條第3
    項及第63條第1項第1款 (原處分漏引第63條第1項第1款)之
    規定，裁處異議人罰鍰新臺幣（下同）600元，並記違規點
    數共4點等語。
二、本件聲明異議意旨略以：事故發生時我車已行駛至中央線，
    對方亦承認於100公尺前就已看到我的車，亦即是對方車速
    太快，本人對事故發生無法預防等語。
三、按汽車駕駛人，駕駛汽車違反道路交通安全規則、第33條之
    管制規則，因而肇事致人受傷者，記違規點數3點；汽車駕
    駛人，起駛前，不讓行進中之車輛、行人優先通行者，處60
    0元以上1800元以下罰鍰，並記違規點數1點；處罰條例第61
    條第3項、第45條第10款、第63條第1項第1款分別定有明文
    。又汽車在同向二車道以上之道路 (車道數計算，不含車種
    專用車道、機車優先道及慢車道)，除應依標誌或標線之指
    示行駛外，變換車道時，應讓直行車先行，並注意安全距離
    ，道路交通安全規則第98條第1項第6款亦有明文。
四、本院審酌：
  (一)異議人於96年6月4日下午15時0分許，駕駛車牌號碼5629-PX
    號自小客車，沿臺南市○○路90號前路邊西向東往左側作路
    邊起駛時，與蔣永祥所駕駛沿中山路機慢車優先道西向東駛
    來之車牌號碼BW9-129號重型機車發生撞擊，車禍發生後BW9
    -129號重型機車人、車倒地，再遭1部沿中山路內側快車道
    西向東駛來，由楊嘉銘所駕駛之C9-1010號自小客車撞擊，
    造成蔣永祥受有「右鎖骨骨折、右側第四、第五根肋骨骨折
    、下頜及左肘挫傷」等傷害，經舉發機關以異議人有「起駛
    前未讓行進中車輛優先通行」之違規行為為由開單舉發。嗣
    原處分機關復以異議人違規事實明確，依照處罰條例第45條
    第10款、第61條第3項及第63條第1項第1款之規定，裁處異
    議人罰鍰600元，並記違規點數共4點等事實，有：
    裁決書。
    舉發通知單。
    台南市警察局第二分局南市警二刑字第0964201853號刑案
      偵查卷宗全卷。
    等件為證，且為異議人所不否認，此部分事實當可認定。
  (二)經查：異議人肇事後於警詢中陳稱：我沿中山路90號路邊開
    啟我車左側方向燈，西向東起駛至事故發生地點時，突然有
    部機車從我車同向左後方駛來，發現時我車便與機車發生了
    撞擊等語 (見警卷第2頁)；車號BW9-129號重型機車駕駛人
    蔣永祥於警詢中則陳述：我沿中山路機慢車優先道西向東行
    駛至事故發生地點時，看見我車前方有部自小客車突然從路
    邊往左側作起駛，發現時我馬上將我車往我車左側作閃避，
    但已經來不及了，雙方車輛辯發生撞擊等語。經核2人之供
    述意旨，尚難以判斷異議人是否有起駛前，不讓行進中之車
    輛優先通行之違規行為是，本件須參酌其他證據以為判斷。
    次查：被害人蔣永祥於96年6月8日第1次警詢時稱：「車禍
    前我有看見對方車輛在我車前方，對方車輛是突然從路邊起
    駛駛來的」 (見警卷第7頁)、96年7月8日第2次警詢時亦稱
    ：「事故發生前我有注意及發現對方來車，可是他左轉起步
    速度相當快速，致我閃避不及。」 (見警卷第8頁背頁)；另
    蔣永祥對警員所繪道路交通事故現場圖表示與當日情形相符
    ( 見警卷第8頁背頁)，且承認事故發生前其係行駛於中山路
    西往東方向機慢車優先道上 (見警卷第6頁、第8頁背頁)。
    復參酌現場圖所繪2車之撞擊地點及第三人楊嘉銘於警詢中
    所述雙方車輛發生擦撞位置在外側車道。因此，本件事故發
    生前，蔣永祥係行駛於機慢車優先道上，且事故發生前其亦
    已看見及發現異議人車輛，而2車碰撞地點則是在中山路西
    往東方向之外側快車道上等事實，亦均可認定。
  (三)上述道路交通安全規則第98條第1項第6款之規定，係用以規
    範兩車原本在不同車道中行駛，後來其中一車變換車道至另
    一車之正常行向車道中時，何車具有優先通行路權。依規範
    意旨應係原車道內之直行車輛有優先通行路權，亦即變換車
    道之車輛駕駛人，不僅負有讓原車道內之直行車先行之注意
    義務，而且在變換車道時，亦應密切注意與所欲變換車道內
    之後方來車，保持相當之安全距離。此外，變換車道之車輛
    駕駛人是否依照前開規定注意安全距離，應以變換車道車輛
    開始變換車道後，直到進入所欲變換車道內順利前行之相當
    期間內，是否會與所欲變換車道內之後方來車發生行車上之
    衝突，依客觀情形來加以綜合分析判斷，而非僅以變換車道
    車輛駕駛人或直行車道車輛駕駛人之主觀片面認定作為唯一
    推論基礎。換言之，假若變換車道之車輛於開始變換車道後
    ，直至進入所欲變換車道內順利前行之相當期間內，一般非
    特殊異常行駛之所欲變換車道內之後方來車，仍不能避免與
    該欲變換車道之車輛發生行車上之衝突，則該變換車道車輛
    駕駛人即難認為已依規定注意安全距離。反之，假若變換車
    道之車輛於開始變換車道後，直至進入所欲變換車道內順利
    前行之相當期間內，因所欲變換車道內後方來車之駕駛人異
    常駕駛行為，始導致雙方行車上之衝突，則該變換車道車輛
    駕駛人即難認為有不依規定注意安全距離。經查：被害人蔣
    永祥於警詢筆錄中固陳述，本件事故之發生，係因異議人車
    輛突然從路邊起駛且其左轉速度很快，導致被害人閃避不及
    。惟查：觀諸道路交通事故調查報告表(一)(二)、道路交通事故
    現場車損照片及現場圖 (見警卷第14頁至第30頁)可知，2車
    撞擊點在異議人自小客車之左前車頭及左側車身及被害人蔣
    永祥重型機車之右側車身，亦即異議人車輛及被害人車輛係
    於側面彼此擦撞，而非正面遭受撞擊，依此可知2車之撞擊
    ，應係2車部分車身一度併行時所造成。又異議人車輛肇事
    後車輛停放處絕大部分車身已進入外側快車道，僅少部分車
    身在機慢車優先道上，此有肇事現場圖 (見警卷第14頁)及
    現場照片可稽 (見警卷第17頁下方照片)，再駕駛座前車門
    Ａ柱旁左側地面，留有被害人機車之刮地痕跡，可知此處附
    近即為機車倒地處，亦為發生撞擊附近。而此處在外側快車
    道靠近內、外側快車道分隔線處，並非在被害人原先行駛之
    機慢車優先道上，故被害人所述即顯有可疑，蓋被害人於事
    故發生前，就已經發現異議人車輛，若其所述為真，係因異
    議人左轉車速過快而閃避不及，2車撞擊地點應在機慢車優
    先道或靠近機慢車優先道處；且2車之撞擊點，應為異議人
    左後車尾或左後車身及被害人右前車頭或右側車身，而非異
    議人自小客車之左前車頭及左側車身與被害人重型機車之右
    側車身處。再觀之異議人所駕駛之小客車車身左前輪後方飾
    條下方葉子板有明顯刮痕；再前輪上方葉子板有明顯長條型
    凹陷痕跡；前輪輪圈有刮擦痕跡 (以上均見警卷79頁下方照
    片)，顯示2車發生撞擊時衝擊力道甚強，由此可以推知：
    撞擊前被害人機車之車速甚快異議人絕大部分車身已經變
    道至外側車道時，2車在外側車道近內外側快車道分隔線附
    近發生撞擊撞擊前被害人機車與異議人小客車尚有一段距
    離，機車衝向異議人小客車，始有可能發生如此強大之衝擊
    力道。故本件事故發生原因，實乃因被害人有「爭道行駛」
    之違規駕駛行為，而非異議人有變換車道，不依規定讓直行
    車先行及注意安全距離之違規行為。因此本院查無異議人有
    舉發通知單所載之違規行為，原處分機關據此裁處異議人罰
    鍰600元，並記違規點數共4點，該處分即與法有違。
五、綜上所述，異議人之異議為有理由，原處分之裁罰，於法尚
    有未合，應由本院裁定將原處分撤銷，並另為異議人不罰之
    諭知，以資適法。
六、據上論結，應依道路交通案件處理辦法第20條前段，裁定如
    主文。
中    華    民    國   97    年    4     月    30    日
                        交通法庭法  官  蔡直青
以上正本證明與原本無異。
如不服本裁定，應於收受送達後5日內向本院提出抗告狀。（應
附繕本）
                                書記官  劉鴻瑛
中    華    民    國    97    年    5     月    2     日


司法院資訊處製作；財團法人民間司法改革基金會備份。
